【裁判字號】    99,訴,381
【裁判日期】    991012
【裁判案由】    偽造文書等
【裁判全文】
臺灣基隆地方法院刑事判決               99年度訴字第381號
公  訴  人  臺灣基隆地方法院檢察署檢察官
被      告  丙○○
上列被告因偽造文書等案件，經檢察官提起公訴（99年度偵字第
1108號），本院判決如下：
    主  文
丙○○竊盜，處有期徒刑月，如易科罰金，以新台幣壹仟元折
算壹日；又行使偽造私文書，足以生損害於他人，處有期徒刑貳
月，如易科罰金，以新台幣壹仟元折算壹日；又共同犯詐欺得利
罪，處有期徒刑貳月，如易科罰金，以新台幣壹仟元折算壹日；
又行使偽造私文書，足以生損害於他人，處有期徒刑貳月，如易
科罰金，以新台幣壹仟元折算壹日；又共同犯詐欺得利罪，處有
期徒刑貳月，如易科罰金，以新台幣壹仟元折算壹日。應執行有
期徒刑陸月，如易科罰金，以新台幣壹仟元折算壹日。
    事  實
一、丙○○任職位於基隆市○○街之茶室，於民國98年9 月14日
    晚間陪同來店消費之丁○○飲酒後，於翌日凌晨0 時許，與
    丁○○、同在茶室工作之己○○一同步行前往位於基隆市○○路13號「金中泰賓館」之房間，欲繼續飲酒聊天，丙○○
    因見丁○○洗澡前將褲子放置於房間床邊，竟意圖為自己不
    法之所有，趁丁○○洗澡且己○○外出購物之際，自丁○○
    之褲子口袋內，徒手竊取丁○○所有之皮夾1 只（內有丁○○之身分證、駕駛執照、健保卡、車號GTX-275 號機車行照
    、福利中心福利卡各1 張、金融卡2 張）及印章1 枚，得手
    後隨即離去。而丙○○因見竊得丁○○之身分證件，明知其
    未經丁○○之委任申辦行動電話門號，竟另行起意，為圖獲
    取免費撥打行動電話使用之不法利益，欲冒用丁○○之名義
    申辦門號使用，於98年9 月15日與友人戊○○（另經本院判
    決）約定由丙○○以丁○○代理人之名義申辦行動電話門號
    ，戊○○負責接聽電信公司撥打之徵信電話，自稱其係丁○○等情，戊○○可獲取新台幣（下同）3 、400 元之代價，
    戊○○為圖不法利得，即與丙○○分別基於詐欺得利之犯意
    聯絡，由丙○○於98年9 月15日及18日先後持丁○○之身分
    證、駕駛執照及印章，前往臺灣大哥大股份有限公司（下稱
    臺灣大哥大公司）基隆市七堵明德特約門市，冒用丁○○之
    名義，填寫臺灣大哥大行動通信網路業務服務申請書各1 張
    ，並在申請書之申請人簽章欄內，盜用丁○○之印章各1 次
    ，用以虛偽表示丁○○向該公司申辦行動電話門號之意而偽
    造該申請書，再將該申請書交予門市店員甲○○而行使之，
    足以生損害於丁○○及臺灣大哥大公司，丙○○復向甲○○
    佯稱其係丁○○之代理人等情，甲○○遂撥打丙○○提供之
    電話號碼進行徵信程序，戊○○接聽徵信電話後，向甲○○
    自稱其係丁○○，並依丙○○事先提供之丁○○基本資料內
    容，與甲○○進行核對，訛稱其委任丙○○代為申辦行動電
    話門號等情，致甲○○陷於錯誤，誤認接聽徵信電話者確為
    丁○○本人，且丙○○係經丁○○本人之委任申辦門號，分
    別交付0000000000、0000000000號行動電話門號SIM 卡各1
    張予丙○○，丙○○隨即使用上開門號，使臺灣大哥大公司
    分別提供價值2,515 元、1,834 元之通信服務，以此方式詐
    得財產上之不法利益。嗣因丙○○未繳納通信費用，臺灣大
    哥大公司寄發繳費通知單予丁○○，始悉上情。
二、案經基隆市警察局第三分局報請臺灣基隆地方法院檢察署檢
    察官偵查起訴。
    理  由
壹、證據能力方面
一、按被告以外之人於偵查中向檢察官所為之陳述，除顯有不可
    信之情況者外，得為證據，刑事訴訟法第159 條之1 第2 項
    定有明文。經查，證人丁○○於偵查中向檢察官所為之陳述
    ，業經具結，且自筆錄內容觀之，並無不正取供之情事，而
    無顯不可信之情況，依上開規定，自有證據能力。
二、次按被告以外之人於審判外之言詞或書面陳述，除法律有規
    定者外，不得作為證據；又被告以外之人於審判外之陳述，
    雖不符合刑事訴訟法第159 條之1 至第159 條之4 之規定，
    而經當事人於審判程序同意作為證據，法院審酌該言詞陳述
    或書面陳述作成時之情況，認為適當者，亦得為證據，而當
    事人、代理人或辯護人於法院調查證據時，知有上開不得為
    證據之情形，而未於言詞辯論終結前聲明異議者，視有前項
    之同意，刑事訴訟法第159 條第1 項及第159 條之5 分別定
    有明文。本件證人丁○○、己○○、甲○○及戊○○於警詢
    中所為之陳述，雖為被告丙○○以外之人於審判外之言詞陳
    述，然經本院於審判程序提示予被告並告以要旨，經被告表
    示無意見，且未聲明異議，又本院審酌上開證人警詢筆錄之
    記載，並無不正取供之情事，且證人於警詢時亦無具結之可
    能，故就此等審判外言詞陳述作成時之情況，應認為適當，
    依前揭法條意旨，得援為本案證據。
貳、事實認定方面
    訊據被告固坦承其未經丁○○之同意，冒用丁○○之名義申
    辦行動電話門號，偽造臺灣大哥大行動通信網路業務服務申
    請書並行使之，復使用前開門號詐得臺灣大哥大公司提供價
    值2,515 元、1,834 元之通信服務等情，惟矢口否認有何竊
    盜犯行，辯稱其係於98年9 月15日凌晨自「金中泰賓館」離
    去，返回任職之茶室打掃時，在茶室地板上拾獲丁○○之皮
    夾，非在「金中泰賓館」竊得云云，經查：
一、被告未經丁○○之委任申辦行動電話門號，竟於98年9 月15
    日與戊○○約定由被告以丁○○代理人之名義申辦行動電話
    門號，戊○○負責接聽電信公司撥打之徵信電話，自稱其係
    丁○○後，被告於98年9 月15日及18日先後持丁○○之身分
    證、駕駛執照及印章，前往臺灣大哥大公司基隆市七堵明德
    特約門市，冒用丁○○之名義，填寫臺灣大哥大行動通信網
    路業務服務申請書各1 張，並在申請書之申請人簽章欄內，
    盜用丁○○之印章各1 次，用以虛偽表示丁○○向該公司申
    辦行動電話門號之意而偽造該申請書，再將該申請書交予門
    市店員甲○○而行使之，被告復向甲○○佯稱其係丁○○之
    代理人等情，甲○○遂撥打被告提供之電話號碼進行徵信程
    序，戊○○接聽徵信電話後，向甲○○自稱其係丁○○，並
    依被告事先提供之丁○○基本資料內容，與甲○○進行核對
    ，訛稱其委任被告代為申辦行動電話門號等情，致甲○○誤
    認接聽徵信電話者確為丁○○本人，且被告係經丁○○本人
    之委任申辦門號，分別交付0000000000、0000000000號行動
    電話門號SIM 卡1 張予被告，被告遂使用上開門號，使臺灣
    大哥大公司分別提供價值2,515 元、1,834 元之通信服務等
    情，業據被告於警詢及本院審理時坦承不諱（見臺灣基隆地
    方法院檢察署99年度偵字第1108號偵查卷第15頁，本院99年
    6 月24日準備程序筆錄第2 至3 頁、99年9 月25日訊問筆錄
    第2 頁、99年10月4 日審判筆錄第6 頁），復經證人丁○○
    、戊○○及甲○○證述在卷（見前開偵查卷第5 至7 、19、
    23至25、42頁，本院99年7 月14日審判筆錄第7 至8 頁、99
    年8 月9 日審判筆錄第14至19頁），另有臺灣大哥大公司銷
    號函、行動電話通信網路業務服務申請書及申辦資料附卷可
    稽（見前開偵查卷第30至36頁），足認被告之自白與事實相
    符，上情應堪認定。
二、被告固否認竊取丁○○之皮夾，辯稱其係自「金中泰賓館」
    離去後，返回任職之茶室打掃時，在茶室拾獲丁○○之皮夾
    云云，惟查：
（一）證人丁○○證稱其於98年9 月14日晚間在被告任職之茶室
      消費完畢時，係自皮夾取出現金結帳，當時皮夾仍在其持
      有中，而其與被告、己○○於98年9 月15日凌晨前往「金
      中泰賓館」之途中，被告曾提醒其褲袋內之皮夾快掉出來
      ，其遂將皮夾置入褲袋深處，且其等抵達「金中泰賓館」
      時，其係自皮夾內取出現金1,000 元交予己○○，給付住
      宿費用，嗣其在房間內脫衣服欲進入浴室洗澡時，尚在褲
      子之口袋內摸到皮夾，而其脫衣服時，房間內僅有其與被
      告在場，待其洗澡完畢，發覺被告已離去，且其褲袋內之
      皮夾及印章遭竊，之後，即無法聯絡被告，其認為皮夾及
      印章係遭被告竊取等情（見前開偵查卷第5 至6 、10、42
      頁，本院99年7 月14日審判筆錄第5 至7 頁），且證人己○○證述其與被告、丁○○抵達「金中泰賓館」時，丁○○係自皮夾內取出現金1,000 元，由其給付住宿費用，其
      等進入房間後，其先行外出購買食物，待其返回房間，被
      告即表示要先行離去，之後，其即無法聯絡被告等情（見
      前開偵查卷第28頁，本院99年8 月9 日審判筆錄第6 至10
      、13頁），互核證人丁○○與己○○所述情節均屬相符，
      堪信被告與丁○○、己○○抵達「金中泰賓館」時，丁○○仍持有皮夾，且丁○○在房間脫下褲子時，房間內僅有
      被告與丁○○在場，待丁○○洗澡完畢，原置放於丁○○
      褲袋內之皮夾及印章即失竊，則證人丁○○指稱其放置於
      褲袋內之皮夾及印章係遭被告竊取等情，即非無據。又證
      人丁○○及己○○均證述被告係為與丁○○、己○○繼續
      飲酒聊天，始一同前往「金中泰賓館」等情（見前開偵查
      卷第27、42頁，本院99年7 月14日審判筆錄第4 頁），然
      依據證人丁○○證稱其與被告、己○○一同進入「金中泰
      賓館」之房間後，其即至浴室洗澡，其於洗澡完畢步出浴
      室時，被告已離去等情（見本院99年7 月14日審判筆錄第
      5 頁），及證人己○○證稱其與被告、丁○○進入賓館房
      間後，其外出購買食物，約20分鐘後返回，不久，被告即
      行離去等情（見本院99年8 月9 日審判筆錄第7 至8 頁）
      ，足見被告未在「金中泰賓館」之房間內與丁○○、己○○飲酒聊天，反在甫抵達該房間不久後即行離去，復未說
      明離去之原因，顯與上述被告前往賓館之目的不符，所為
      與常情有違；再參酌證人丁○○及己○○證稱被告於當日
      離去賓館後即失去聯絡等情，益徵被告應係利用丁○○洗
      澡且己○○外出之際，趁機竊取丁○○置放於褲袋內之皮
      夾及印章，並在丁○○查覺財物失竊前逃離現場，是被告
      辯稱其未竊取丁○○之皮夾及印章等情，應非可信。
（二）被告於本院審理時辯稱其係於98年9 月15日凌晨自「金中
      泰賓館」離去，返回任職之茶室打掃時，拾獲丁○○之皮
      夾等情（見本院99年10月4 日審判筆錄第4 頁），然被告
      自陳無人可證明其係在茶室內拾獲丁○○之皮夾等情（見
      前開偵查卷第14頁，本院99年10月4 日審判筆錄第7 頁）
      ，則被告前開所辯是否可信，即非無疑。又被告於警詢時
      辯稱其係於98年9 月15日凌晨0 時許，在茶室拾獲丁○○
      之皮夾，嗣其於同日凌晨0 時30分許，始抵達「金中泰賓
      館」等情（見前開偵查卷第13至14頁），亦即依據被告於
      警詢時所述，其係於抵達「金中泰賓館」與丁○○、己○○會合前，即拾獲丁○○之皮夾，顯與被告於本院審理時
      所稱其係自「金中泰賓館」離去，返回茶室打掃時，始拾
      獲丁○○之皮夾等情不合，足見被告前後所述不一，顯非
      可信。另證人己○○證稱其與被告均為茶室之小姐，不負
      責打掃工作，茶室之清潔工作係由固定之清潔人員負責等
      情（見前開偵查卷第28頁，本院99年8 月9 日審判筆錄第
      5 至6 頁），亦堪認被告辯稱其係於打掃茶室時，拾獲丁○○之皮夾等情，應非可採。再者，證人丁○○證稱其於
      98年9 月14日晚間，在被告任職之茶室包廂飲酒，該包廂
      之空間狹窄，除其本人之外，尚有5 、6 名小姐在內飲酒
      ，無人查覺其皮夾掉落地面等情（見前開偵查卷第10至11
      頁），核與證人己○○證述當日丁○○消費之包廂內有5
      、6 名小姐，無人發現丁○○之皮夾掉落地面等情相符（
      見前開偵查卷第28頁），可見丁○○在茶室飲酒之包廂空
      間非大，且消費期間有多人在內，果若丁○○之皮夾確掉
      落地面，衡情，在場人於丁○○消費期間或離去時，應得
      立即察覺，當無眾人於離去包廂前均未察覺皮夾掉落地面
      ，待被告事後拾獲之理，足見被告所辯難謂可信。況且證
      人丁○○及己○○均證稱丁○○抵達「金中泰賓館」時，
      丁○○仍持有皮夾等情，已如前述，可知丁○○之皮夾未
      遺留於茶室，亦徵被告辯稱其係在茶室拾獲丁○○之皮夾
      等情，非堪採信，故被告所持前揭辯解非屬可信。
（三）綜上，被告雖辯稱其係在打掃茶室時，拾獲丁○○之皮夾
      云云，然被告就其拾獲皮夾之時間一節，前後所述不一，
      且證人己○○證稱被告不負責清潔事宜等情，亦證被告所
      辯非屬合理；又證人丁○○及己○○均證述丁○○抵達「
      金中泰賓館」時，皮夾仍在丁○○之持有中等情，足見丁○○之皮夾未遺留於茶室，堪認被告前開辯解非屬可採；
      再者，丁○○在賓館脫下衣褲時，僅有被告與丁○○在場
      ，然丁○○洗澡完畢後即發覺皮夾及印章遭竊，復參酌被
      告未待與丁○○、己○○飲酒，即無正當理由離去賓館，
      隨即失去聯絡等情，堪信被告應係趁丁○○洗澡及己○○
      外出之際，竊取丁○○之皮夾及印章，被告所辯顯非可信
      。至於證人丁○○雖證稱其皮夾遭竊時，皮夾內除身分證
      、駕駛執照、健保卡、車號GTX-275 號機車行照、福利中
      心福利卡各1 張、金融卡2 張外，尚有現金1,000 餘元等
      情（見前開偵查卷第5 、42頁，本院99年7 月14日審判筆
      錄第5 至6 頁），然被告陳稱其取得丁○○之皮夾時，該
      皮夾內僅有身分證、駕駛執照、健保卡、機車行照、福利
      中心福利卡各1 張及金融卡2 張，該皮夾內無現金等情（
      見前開偵查卷第14頁，本院99年6 月24日準備程序筆錄第
      2 至3 頁），且證人己○○復證稱丁○○在「金中泰賓館
      」櫃台處，自皮夾內取出現金1,000 元支付住宿費用時，
      其未注意丁○○之皮夾內有無放置其他金錢等情（見本院
      99年8 月9 日審判筆錄第9 頁），足見除證人丁○○之證
      述外，別無證據可資證明丁○○之皮夾遭竊時，該皮夾內
      除放置身分證、駕駛執照、健保卡、機車行照、福利中心
      福利卡各1 張及金融卡2 張外，尚有現金1,000 餘元，是
      難逕認被告竊得之物品包括上開現金，附此敘明。本件事
      證明確，被告之犯行應堪認定。
、論罪科刑方面
一、被告竊得丁○○之皮夾及印章後，於98年9 月15日及18日先
    後冒用丁○○之名義填寫臺灣大哥大行動通信網路業務服務
    申請書各1 張，並在申請書之申請人簽章欄內，盜用丁○○
    之印章各1 次，用以虛偽表示丁○○向該公司申辦行動電話
    門號之意而偽造該申請書，再將該申請書交予門市店員甲○○而行使之，足以生損害於丁○○及臺灣大哥大公司，被告
    復與戊○○先後以前開方式，使甲○○誤認係丁○○本人委
    任被告申辦門號，分別交付0000000000、0000000000號行動
    電話門號SIM 卡1 張供被告使用，致被告詐得臺灣大哥大公
    司提供價值2,515 元、1,834 元通信服務之財產上不法利益
    ，核被告所為，係犯刑法第320 條第1 項之竊盜罪、第216
    條、第210 條之行使偽造私文書罪及第339 條第2 項之詐欺
    得利罪。
二、被告盜用丁○○印章之行為，屬於偽造私文書之階段行為；
    偽造私文書之低度行為，復為較高度之行使行為所吸收，均
    不另論罪。
三、被告與戊○○就前開2 次詐欺得利之犯行，互有犯意聯絡及
    行為分擔，均為共同正犯。
四、被告所犯上開竊盜罪及2 次行使偽造私文書罪、詐欺得利罪
    等5 罪間，犯意各別，行為互殊，應予分論併罰。
五、爰審酌被告正值年輕力壯之際，不思循正當途徑獲取所需，
    竟竊取丁○○之財物，復冒用丁○○之名義申辦行動電話門
    號使用，以此方式詐得不法利益，法治觀念已有偏差，所為
    顯非可取，且被告於警詢及本院審理時均矢口否認竊盜犯行
    ，難謂確有悔悟之心，然被告於警詢及本院審理時已坦承行
    使偽造私文書及詐欺得利之犯行，且其犯罪所得之金額非鉅
    等一切情狀，分別量處如主文所示之刑，並均諭知易科罰金
    之折算標準，另依法定其應執行之刑。
據上論斷，應依刑事訴訟法第299 條第1 項前段，刑法第28條、
第216 條、第210 條、第339 條第1 項、第2 項、第320 條第1
項、第41條第1 項前段、第51條第5 款，刑法施行法第1 條之1
，判決如主文。
本案經檢察官乙○○到庭執行職務。
中    華    民    國    99    年    10    月    12    日
                  刑事第三庭審判長法    官  陳志祥
                                  法    官  黃梅淑
                                  法    官  邰婉玲
以上正本證明與原本無異。
如不服本判決應於收受送達後10日內向本院提出上訴書狀，並應
敘述具體理由；其未敘述上訴理由者，應於上訴期間屆滿後20日
內向本院補提理由書（均須按他造當事人之人數附繕本）「切勿
逕送上級法院」。
中    華    民    國    99    年    10    月    12    日
                                  書 記 官  王惠萍
中華民國刑法第210條
（偽造變造私文書罪）
偽造、變造私文書，足以生損害於公眾或他人者，處 5 年以下
有期徒刑。
中華民國刑法第216條
（行使偽造變造或登載不實之文書罪）
行使第 210 條至第 215 條之文書者，依偽造、變造文書或登載
不實事項或使登載不實事項之規定處斷。
中華民國刑法第320條第1項
（普通竊盜罪）
意圖為自己或第三人不法之所有，而竊取他人之動產者，為竊盜
罪，處5  年以下有期徒刑、拘役或 5 百元以下罰金。
中華民國刑法第339條第1項、第2項
（普通詐欺罪）
意圖為自己或第三人不法之所有，以詐術使人將本人或第三人之
物交付者，處 5 年以下有期徒刑、拘役或科或併科 1 千元以下
罰金。
以前項方法得財產上不法之利益或使第三人得之者，亦同。

司法院資訊處製作；財團法人民間司法改革基金會備份。
